臺灣高等法院高雄分院刑事裁定　　　　 96年度交抗字第119號
抗告人即
移送機關　　交通部公路總局高雄區監理所旗山監理站
代 表 人　　甲○○
受處分人　　乙○○
上列抗告人因違反道路交通管理處罰條例聲明異議案件，不服臺
灣高雄地方法院中華民國96年5 月28日裁定（96年度交聲字第43
9 號），提起抗告，本院裁定如下：
    主  文
抗告駁回。
    理  由
一、抗告意旨如附件抗告狀所載（如附件）。
二、原處分機關略以：受處分人即異議人乙○○（以下稱異議人
    ）於民國96年3 月1 日晚上10時許，駕駛車牌號碼5915-LN
    號自小貨車，行經國道10號13公里處，因呼氣酒精濃度達每
    公升0.85毫克，已超過法令規定標準（0.55MG/L以上），經
    警以公警局交字第Z00000000 號舉發違反道路交通管理事件
    通知單逕行舉發，該機關爰依道路交通管理處罰條例第35條
    第1 項第1 款規定，以旗監違字第裁85-Z00000000號裁決裁
    處：「罰鍰新台幣4 萬9500元整，施以道安講習，駕照於96
    年3 月16日吊扣，罰鍰限於96年5 月20日繳納」等語。
三、異議意旨則以：異議人前揭交通違規行為，業經臺灣高雄地
    方法院檢察署檢察官以96年度偵字第7615號為緩起訴處分確
    定，且已向國庫繳納緩起訴處分金30,000元。原處分機關未
    見及此，仍逕為前開裁決，顯有違反行政罰法第26條所定一
    罪不二罰之原則，為此爰於法定期間內提出異議，聲請對前
    開處分予以撤銷等語。
四、經查：
  (一)按汽車駕駛人，駕駛汽車經測試檢定，酒精濃度超過規定標
    準者，處新台幣15,000元以上60,000元以下罰鍰，並當場移
    置保管其車輛及吊扣其駕駛執照1 年；因而肇事致人受傷者
    ，並吊扣其駕駛執照2 年；致人重傷或死亡者，吊銷其駕駛
    執照，並不得再考領，道路交通管理處罰條例第35條第1 項
    第1 款定有明文。又我國行政罰法前於94年2 月5 日依法公
    布、嗣於95年2 月5 日起即生效施行，是有關「違反行政法
    上義務而受罰鍰、沒入或其他種類行政罰之處罰時，適用本
    法。但其他法律有特別規定，從其規定。」、「本法所稱其
    他種類行政罰，指下列裁罰性之不利處分：一限制或禁止行
    為之處分：．．吊扣證照．．。」、「行為後法律或自治條
    例有變更者，適用行政機關最初裁處時之法律或自治條例。
    但裁處前之法律或自治條例有利於受處罰者，適用最有利於
    受處罰者之規定」、「一行為同時觸犯刑事法律及違反行政
    法上義務規定者，依刑事法律處罰之。但其行為應處以其他
    種類行政罰或得沒入之物而未經法院宣告沒收者，亦得裁處
    之。前項行為如經不起訴處分或為無罪、免訴、不受理、不
    付審理之裁判確定者，得依違反行政法上義務規定裁處之。
    」，該法第1 條、第2 條第1 項、第5 條及第26條乃分別規
    定甚詳。準此以觀，前揭道路交通管理處罰條例第35條第1
    項第1 款規定之處罰內容，係針對行為人違反行政法上義務
    規定之行政罰，且該條例關於一行為同時觸犯刑事法律及違
    反行政法上義務規定者，並無特別規定，是倘汽車駕駛人以
    單一酒後駕駛汽車行為，經測試檢定酒精濃度超過規定標準
    ，而同時涉有刑法第185 條之3 公共危險罪嫌時，道路交通
    管理處罰機關除有行政罰法第26條第1 項但書得處以其他種
    類行政罰者之情形，得裁處其他種類行政罰外，關於罰鍰部
    分，即應依上開行政罰法第26條及道路交通管理處罰條例第
    10條規定移送地方法院檢察署處理，除於移送後再有上開行
    政罰法第26條第2 項所定不起訴等事由，得依違反行政法上
    義務規定裁處之情形外，要不得逕依道路交通管理處罰條例
    第35條第1 項第1 款規定裁處行為人罰鍰之行政罰，合先敘
    明。
  (二)次按緩起訴期間內，有下列情形之一者，檢察官得依職權或
    依告訴人之聲請撤銷原處分，繼續偵查或起訴：(1)於期間內
    故意更犯有期徒刑以上刑之罪，經檢察官提起公訴者。(2)緩
    起訴前，因故意犯他罪，而在緩起訴期間內受有期徒刑以上
    刑之宣告者。(3)違背第253 條之2 第1 項各款之應遵守或履
    行事項者，刑事訴訟法第253 條之3 第1 項定有明文。是以
    案件經檢察官為「緩起訴」處分者，於「緩起訴」之猶豫期
    間內，其最後是否會被檢察官提起公訴，猶懸而未定，亦即
    「緩起訴」處分於猶豫期間內尚未具有實質之確定力，檢察
    官於緩起訴期間內，可對被告為繼續觀察，如被告顯無反省
    警惕之情或根本欠缺反省警惕之能力，檢察官仍得依職權或
    依告訴人之聲請，將被告「緩起訴」處分撤銷。再行政罰法
    第26條明訂「一事不二罰」原則，且應受行政罰之行為如經
    不起訴處分或為無罪、免訴、不受理、不付審理之裁判「確
    定」者，始得依違反行政法上義務規定裁處之，並未包括「
    緩起訴」處分在內，雖「緩起訴」處分之最終使被告免於刑
    事訴追之效果與「不起訴」處分之效果相同，行政罰法第26
    條第2 項是否包括緩起訴處分情形，固非無疑；惟依行政罰
    法第26條第2 項之立法意旨，亦必須待緩起訴處分實質確定
    時，被告才最終地確定免於受刑事訴追，原處分機關始得為
    行政裁罰，亦即在緩起訴期間內即猶豫期間期滿前，該緩起
    訴處分仍有被撤銷之可能，此時倘原處分機關仍依法為行政
    裁決，將使受處分人有同時遭受行政處罰及刑事訴追之危險
    ，顯與行政罰法第26條規定之立法意旨相悖。
五、查本件異議人於前述時、地因酒後駕車且呼氣酒精濃度高達
    0.85MG/L，違反道路交通管理處罰條例第35條第1 項第1 款
    規定，遂由國道公路警察局第五警察隊員警報告臺灣高雄地
    方法院檢察署檢察官偵查後，於96年3 月26日以96年度偵字
    第7615號為緩起訴處分確定在案，並命被告向國庫支付3 萬
    元，有上開裁決書、緩起訴處分書及繳納緩起訴金收據1 紙
    附卷足憑（見監理站處理案卷第4-7 頁），是此部分之事實
    應堪認定。惟承前所述，異議人前開酒後駕車經測試檢定超
    過規定法定標準之行為，顯係一行為同時觸犯刑事法律及違
    反行政法上義務規定，縱使異議人此舉同時觸犯刑法第185
    條之3 之公共危險罪，且現時仍在緩起訴期間內，然揆諸前
    揭說明，原處分機關除依該條第1 項規定但書得處以其他種
    類行政罰外，應依道路交通管理處罰條例第10條規定，將異
    議人移送該管地方法院檢察署處理，要不得逕予裁處罰鍰之
    處罰。準此，原處分機關除對異議人為道安講習及吊扣駕照
    之處罰外，另逕對異議人為上開罰鍰新台幣4 萬9500元之處
    罰，即有未洽，故就此部分之原處分應予撤銷，並為不罰之
    諭知，此部分異議，為有理由。另原處分機關上開道安講習
    及吊扣駕駛執照之行政裁罰，依上開道路交通管理處罰條例
    等規定及行政罰第26條第1 項但書之規定，則核無不當，而
    受處分人既係就上開原處分均予異議，此部分異議，自屬無
    理由，應予駁回。
五、綜上所述，異議人雖有於上開時、地酒後駕車，違反道路交
    通管理處罰條例第35條第1 項第1 款規定之違規行為。惟其
    上開酒後駕車之行為，係屬同時觸犯刑事法律及違反行政法
    上義務規定之行為，揆諸前揭規定與說明，除有行政罰法第
    26條第2 項所定「經不起訴處分或為無罪、免訴、不受理、
    不付審理之裁判確定」等事由外，應優先依刑事法律處罰；
    至於行為人酒後駕車行為經檢察官為緩起訴處分者，因於「
    緩起訴期間內不具有緩起訴之實質確定力」，行政機關自不
    得於緩起訴處分期間內逕為行政罰鍰之處分。查原處分機關
    於96年4 月20日為本件裁決時，既尚在受處分人緩起訴處分
    期間內，就所裁處罰鍰部分，自與行政罰法第26條之規定不
    合。從而原處分機關依道路交通管理處罰條例第35條第1 項
    第1 款規定，裁處受處分人罰鍰4 萬9 千5 百元，尚有未洽
    ，受處分人此部分之異議為有理由，原審將該處分撤銷，改
    諭知不罰，並無違誤。本件抗告人抗告意旨以：緩起訴處分
    乃附條件之不起訴處分，檢察官依刑事訟法第253 條之2 第
    項規定對被告所為之指示及課予之負擔，似屬一種特殊之「
    處遇措施」，並非刑罰，故刑事案件經檢察官緩起訴處分確
    定後，即視同不起訴處分確定，則依行政罰法第26條第2 項
    規定，非不得依違反行政法上義務規定裁罰云云，尚有誤解
    。抗告人仍執陳詞提起抗告，並無理由，應予駁回。
六、據上論結，應依道路交通案件處理辦法第26條，刑事訴訟法
    第412 條，裁定如主文。
中　　華　　民　　國　　96　　年　　7 　　月　　31　　日
                  刑事第八庭    審判長法  官  李炫德
                                      法  官  簡志瑩
                                      法  官  陳志銘
以上正本證明與原本無異。
不得再抗告。
中　　華　　民　　國　　96　　年　　7 　　月　　31　　日
                                      書記官  盧雅婷
